【裁判字號】    97,交聲更一,43
【裁判日期】    970926
【裁判案由】    聲明異議
【裁判全文】
臺灣高雄地方法院交通事件裁定    97年度交聲更一字第43號
原處分機關  交通部公路總局高雄區監理所旗山監理站
異  議  人
即受處分人  甲○○
上列異議人因違反道路交通管理處罰條例案件，對於交通部公路
總局高雄區監理所旗山監理站中華民國97年4 月18日所為之裁決
處分（處分案號：旗監違字第裁85－NO0000000 號裁決處分）聲
明異議，原處分機關不服本院於97年6 月27日所為97年度交聲字
第1005號裁定，提起抗告，經臺灣高等法院高雄分院以97年度交
抗字第392 號裁定撤銷原裁定發回更審，本院更為裁定如下：
    主  文
原處分關於罰鍰新臺幣伍萬柒仟元部分撤銷。
    理  由
一、聲明異議意旨略以：異議人即受處分人甲○○（下稱異議人
    ）於民國96年11月21日下午6 時許，飲酒後已達不能安全駕
    駛動力交通工具之程度，仍駕駛牌照號碼1525-GL 號自用小
    客車上路，因發生交通事故，經警到場測得呼氣酒精濃度達
    每公升0.62毫克，然異議人上開行為業經臺灣高雄地方法院
    檢察署檢察官於96年12月14日以96年度偵字第34196 號為緩
    起訴處分，並命異議人應立悔過書及向財團法人犯罪被害人
    保護協會臺灣高雄分會支付新台幣（下同）45,000元，且經
    臺灣高等法院高雄分院檢察署檢察長於97年1 月17日以97年
    度上職議字第452 號駁回再議確定，而異議人亦已依緩起訴
    之內容履行完畢，但原處分機關仍裁決異議人罰鍰57,000元
    ，顯已違反行政罰法第26條「一事不二罰」之規定，爰依法
    聲明異議等語。
二、按汽車駕駛人，駕駛汽車經測試檢定，酒精濃度超過規定標
    準者，處新台幣15,000元以上60,000元以下罰鍰，並當場移
    置保管其車輛及吊扣其駕駛執照1 年；因而肇事致人受傷者
    ，並吊扣其駕駛執照2 年；致人重傷或死亡者，吊銷其駕駛
    執照，並不得再考領，道路交通管理處罰條例第35條第1 項
    第1 款定有明文。又依94年2 月5 日公布，95年2 月5 日施
    行之行政罰法第26條規定：「一行為同時觸犯刑事法律及違
    反行政法上義務規定者，依刑事法律處罰之。但其行為應處
    以其他種類行政罰或得沒入之物而未經法院宣告沒收者，亦
    得裁處之。前項行為如經不起訴處分或為無罪、免訴、不受
    理、不付審理之裁判確定者，得依違反行政法上之義務規定
    裁處之」；同法第1 條規定：「違反行政法上義務而受罰鍰
    、沒入或其他種類行政罰之處罰時，適用本法。但其他法律
    有特別規定者，從其規定」。上開道路交通管理處罰條例第
    35條第1 項第1 款規定，係對行為人違反行政法上義務規定
    之行政罰，且該條例關於一行為同時觸犯刑事法律及違反行
    政法上義務規定者，並無特別規定，是汽車駕駛人一個酒後
    駕駛汽車行為，經測試檢定酒精濃度超過規定標準，而同時
    涉有刑法第185 條之3 公共危險罪嫌時，道路交通管理處罰
    機關除有行政罰法第26條第1 項但書得處以其他種類行政罰
    者之情形，得裁處其他種類行政罰外，關於罰鍰部分，即應
    依上開行政罰法第26條及道路交通管理處罰條例第10條規定
    移送地方法院檢察署處理，除於移送後再有上開行政罰法第
    26條第2 項所定不起訴等事由，得依違反行政法上義務規定
    裁處之情形外，不得逕依道路交通管理處罰條例第35條第1
    項第1 款規定，裁處行為人罰鍰之行政罰。
三、又按被告所犯為死刑、無期徒刑或最輕本刑3 年以上有期徒
    刑以外之罪，檢察官參酌刑法第57條所列事項及公共利益之
    維護，認以緩起訴為適當者，得定1 年以上3 年以下之緩起
    訴期間為緩起訴處分，其期間自緩起訴處分確定之日起算，
    刑事訴訟法第253 條之1 第1 項定有明文。而行政罰法第26
    條已明揭一事不二罰之原則，亦即應受行政罰之行為如經不
    起訴處分或為無罪、免訴、不受理、不付審理之裁判確定者
    ，始得依違反行政法上義務規定裁處之。上開法條規定並未
    包括「緩起訴處分」在內，蓋因「緩起訴處分」最終得使被
    告免於刑事訴追之效果，與「不起訴處分」之效果雖屬相同
    ，惟緩起訴處分另須於一定期間內遵守或履行刑事訴訟法第
    253 條之2 各款所規定之事項，若有同法第253 條之3 第1
    項各款情形，檢察官仍得依職權或依告訴人之聲請，將緩起
    訴處分撤銷，故緩起訴處分之性質顯與不起訴處分不完全相
    同，仍有處罰之實質意涵在內。準此，本於對受處分人不利
    益之規定不得任意擴張解釋之原則，自不得類推適用而認應
    受行政罰之行為經緩起訴處分者，仍得依違反行政法上之義
    務規定裁處之。惟受處分人於緩起訴期間內，若有刑事訴訟
    法第253 條之3 第1 項規定之情形，檢察官尚得依職權撤銷
    原處分，繼續偵查或起訴，已如前述，是於緩起訴之猶豫期
    間內，受處分人之刑事訴追程序仍未終局確定，必須受檢察
    官持續觀察，其緩起訴處分一旦經檢察官撤銷，並依法追訴
    ，法院仍得依審理結果，為受處分人有罪科刑之裁判，故解
    釋上行為人雖經緩起訴處分，然於緩起訴期間屆滿前，行為
    人既隨時有受撤銷緩起訴而再受刑事追訴之可能，行政機關
    自不得就同一事由裁處行為人罰鍰處分，以免行為人受有一
    事二罰之危險（臺灣高等法院96年法律座談會刑事類提案第
    36號研究結論參照）。
四、經查，本件異議人於96年11月21日下午6 時許，飲酒後已達
    不能安全駕駛動力交通工具之程度，仍駕駛牌照號碼1525-G
    L 號自用小客車上路，因發生交通事故，經警到場測得呼氣
    酒精濃度高達每公升0.62毫克，故原處分機關乃以駕駛人酒
    精濃度超過規定標準（每公升0.55毫克）為由，依道路交通
    管理處罰條例第35條第1 項第1 款之規定，裁處異議人罰鍰
    57,000元，及吊扣駕駛執照12個月並施以道安講習之事實，
    有高雄縣政府警察局96年11月21日高警交字第N00000000 號
    舉發違反道路交通管理事件通知單及交通部公路總局高雄區
    監理所旗山監理站97年4 月18日旗監違字第裁85-NO0000000
    號裁決書各1 份附卷可稽，且為異議人所是認，此部分事實
    固堪認定屬實。然查，異議人因上開酒後駕車案件，經臺灣
    高雄地方法院檢察署檢察官於96年12月14日以96年度偵字第
    34196 號為緩起訴處分，緩起訴期間為1 年，並命異議人應
    立悔過書及向財團法人犯罪被害人保護協會臺灣高雄分會支
    付45 ,000 元，且經臺灣高等法院高雄分院檢察署檢察長於
    97年1 月17日以97年度上職議字第452 號駁回再議確定，而
    異議人亦已於97年2 月22日依緩起訴之內容繳交45,000元等
    事實，亦有本院依職權調閱臺灣高雄地方法院檢察署檢察官
    96年度偵字第34196 號偵查卷宗核閱屬實，並有異議人匯款
    執據1 紙附於本院97年度交聲字第1005號卷內可考，則本件
    緩起訴期間須至98年1 月16日方能屆滿，且雖異議人已依緩
    起訴內容捐款予檢察官指定機構，然異議人苟於緩起訴期間
    內另有刑事訴訟法第253 條之3 第1 項第1 款、第2 款之事
    由，其緩起訴亦非無遭檢察官撤銷之可能，是依上開規定及
    說明，行政機關於此緩起訴期間內，猶不得就同一事由裁處
    行為人罰鍰處分。從而，異議意旨以在刑事案件中業已向指
    定機構支付45,000元為由，認對於57,000元罰鍰全數均不需
    再繳納，其理由固有未合，然原處分機關於緩起訴期間屆滿
    前，逕以異議人酒精濃度超過規定標準而對其裁處罰鍰57,0
    00元部分，既有可議之處，仍應由本院予以撤銷，由原處分
    機關視緩起訴處分之終局執行結果，另為適法之處分。
五、至原處分關於「吊扣駕駛執照12個月，施以道安講習」部分
    ，均屬其他種類之行政裁罰，於法並無不合，且經核異議人
    並未就此提出異議，而業已確定，自不在本件審理及撤銷之
    範圍內，附此敘明。
六、據上論斷，應依道路交通案件處理辦法第20條前段，裁定如
    主文。
中    華    民    國    97    年    9     月    26    日
                      交通法庭  法  官  蔣志宗
以上正本證明與原本無異。
如不服本裁定應於送達後5 日內向本院提出抗告狀。
中    華    民    國    97    年    9     月    26    日
                                書記官  李崑良


司法院資訊處製作；財團法人民間司法改革基金會備份。
